臺灣臺中地方法院刑事裁定
111年度撤緩字第88號
聲  請  人  臺灣臺中地方檢察署檢察官
受  刑  人  何孟哲


上列聲請人因受刑人妨害秩序案件（臺灣苗栗地方法院110年度
原訴字第2號），聲請撤銷緩刑之宣告（111年度執聲字第784號
、111年度執助字第784號），本院裁定如下：
    主  文
聲請駁回。
    理  由
一、聲請意旨略以：受刑人何孟哲因妨害秩序案件，經臺灣苗栗
    地方法院（下稱苗栗地院）110年度原訴字第2號判決判處有
    期徒刑4月、緩刑3年，緩刑期間付保護管束，並應向指定之
    政府機關、政府機構、行政法人、社區或其他符合公益目的
    之機構或團體提供80小時之義務勞務，並於民國110年4月6
    日確定在案。惟受刑人僅履行19小時，已合於刑法第75條之
    1第1項第4款所定撤銷緩刑宣告之原因，爰依刑事訴訟法第4
    76條之規定聲請撤銷等語。
二、按緩刑制度設計之本旨，除可避免執行短期自由刑之流弊外
    ，主要目的係在獎勵惡性較輕者使其遷善，而經宣告緩刑後
    ，若有具體事證足認受宣告者並不因此有改過遷善之意，即
    不宜給予緩刑之寬典，乃另有撤銷緩刑宣告制度。又受緩刑
    之宣告而違反刑法第74條第2項第1款至第8款所定負擔情節
    重大者，足認原宣告之緩刑難收其預期效果，而有執行刑罰
    之必要者，得撤銷其宣告，刑法第75條之1第1項第4款固有
    明文規定。惟考其立法意旨略以：修正條文第74條第2項增
    列法院於緩刑期間內，得命犯罪行為人於緩刑期內應遵守之
    事項（例如向被害人支付相當數額、向公庫支付一定之金額
    、接受精神、心理輔導、提供義務勞務或其他為預防再犯之
    事項），明定違反該條所定事項情節重大者，得撤銷其緩刑
    宣告，以期周延，且本條採用裁量撤銷主義，賦與法院撤銷
    與否之權限，實質要件即以「足認原宣告之緩刑難收其預期
    效果，而有執行刑罰之必要」，供作審認之標準。至於所謂
    「情節重大」，係指受判決人顯有履行負擔之可能，而隱匿
    或處分其財產、故意不履行、無正當事由拒絕履行或顯有逃
    匿之虞等情事而言。準此，上揭「得」撤銷緩刑之情形，法
    官應依職權本於合目的性之裁量，妥適審酌被告於緩刑期間
    內違反應遵守事項之情節是否重大，是否已難收其預期之效
    果，而確有執行刑罰之必要，此與刑法第75條第1項所定2款
    要件，有一具備，即毋庸再行審酌其他情狀，應逕予撤銷緩
    刑之情形不同。
三、又按刑法第74條第2項第5款並未規定義務勞務之應履行期限
    或每日應履行期限，依緩刑制度之目的，參酌刑法第75條之
    1第1項第4款之撤銷緩刑規定，應認倘法院未就該義務勞務
    負擔諭知履行期間者，受緩刑宣告者應於緩刑期屆滿前適當
    期間履行完畢（亦即自緩刑期屆滿日往前扣除檢察官可提出
    聲請撤銷緩刑及法院合理裁判之期間）。另依刑事訴訟法第
    457條第1項前段之「執行裁判由為裁判法院之檢察官執行之
    」規定，就未經法院諭知履行期間之本款義務勞務負擔，檢
    察官本於執行刑罰職權，自得於指揮執行時，依其裁量權指
    定受刑人履行義務勞務期間，而受刑人如認檢察官指定履行
    期限與判決所定負擔不符或其執行有違法或顯然不當，亦得
    依刑事訴訟法第484條規定向法院聲明異議。惟就檢察官指
    定履行義務勞務期間，雖無違法或不當，受刑人無法於該指
    定期限履行完畢者，是否即構成刑法第75條之1第1項第4款
    之撤銷緩刑事由，仍應視該無法依限履行完畢，是否屬情節
    重大，如非屬情節重大，而屬受刑人因經濟生活、突發變故
    等事由致暫時無法履行，參酌緩刑及緩刑負擔之制度目的，
    宜由檢察官於緩刑期限內再命受刑人於合理期間內完成該負
    擔。就本款規定之義務勞務時數，以每日義務勞務1小時（
    最短時數）至8小時（法定通常勞動最長時數）計算，履行
    期間為40日至240日（每日1小時）或5日至30日（每日8小時
    ），如以每日義務勞務4小時（即半日）計算，為10日至60
    日，而緩刑期間依刑法第74條第1項規定為2年（730日）至5
    年（1825日），參酌檢察機關辦理刑事訴訟案件應行注意事
    項第146條第3項「緩刑附條件者，於緩刑期滿前60日，應再
    檢查有無得撤銷緩刑宣告之情形。」規定，如受刑人因故未
    能於檢察官指定之履行期間履行完畢，而無情節重大情形，
    且距離緩刑期限屆滿前，仍有履行完畢可能，自難僅以受刑
    人未能於檢察官指定期間履行完畢，即認有撤銷緩刑事由。
四、經查：
（一）受刑人何孟哲因妨害秩序案件，經苗栗地院以110年度原
      訴字第2號判決判處有期徒刑4月、緩刑3年，緩刑期間付
      保護管束，並向指定之政府機關、政府機構、行政法人、
      社區或其他符合公益目的之機構或團體，提供80小時之義
      務勞務，及接受法治教育2場次，並於110年4月6日確定在
      案，此有上開判決書、臺灣高等法院被告前案紀錄表在卷
      可查。又受刑人於前揭緩刑宣告確定後，經臺灣臺中地方
      檢察署（下稱臺中地檢署）執行檢察官訊問後，指定義務
      勞務80小時應於111年2月24日前履行完畢，然於前揭指定
      履行期間內僅履行19小時而未完全履行負擔，有臺中市豐
      原區豐田里辦公處執行義務勞務結案通知書、臺中地檢署
      執行筆錄、義務勞務訪視表、義務勞務工作日誌、執行登
      記表各1份附於臺中地檢署111年度執護勞助字第33號卷（
      下稱執護勞助卷）可查，上開事實均堪認定。
（二）然觀諸受刑人履行狀況，受刑人於110年11月17日至執行
      機關即豐田里辦公室進行通識暨睦鄰課程之1小時義務勞
      務，後於110年12月1日、12月9日各進行3小時義務勞務，
      其後即缺席，於111年1月5日、2月10日、2月16日各進行4
      小時義務勞務，合計完成19小時之義務勞務，經本院核對
      執聲卷無誤，受刑人尚未履行完成全數80小時之義務勞務
      ，固堪認定。然綜觀受刑人執行紀錄，堪認受刑人確實履
      行狀況雖未臻理想，卻非全無履行之意。
（三）再者，本案受刑人受宣告緩刑3年，本案緩刑期間為110年
      4月6日起至113年4月5日止，受刑人雖未於110年5月25日
      至111年2月24日履行期間內完成義務勞務時數，然前開緩
      刑期間尚近2年，受刑人既於110年11月至111年2月份之短
      暫期間內密集執行義務勞務，展現其於4個月內能完成19
      小時義務勞務之決心及能力，而本案緩刑期間尚未屆至，
      依目前履行之情況比例計算，受刑人於緩刑期間內顯仍有
      補足履行前開不足時數義務勞務之可能，是受刑人雖未於
      檢察官指定之111年2月24日前未履行義務勞務時數完畢，
      有怠於履行之情形，惟實難認有何已達違反情節重大、使
      原宣告之緩刑難收其預期效果程度，而有依刑法第75條之
      1第1項第4款撤銷緩刑宣告之必要。從而，聲請人聲請撤
      銷本件緩刑之宣告，經核與前揭規定不符，尚難准許，應
      予駁回。
五、又緩刑之宣告，係國家鑒於受刑人能因知所警惕而有獲得自
    新機會之期望，特別賦予宣告之刑暫不執行之恩典，若受刑
    人在緩刑期間，又再為犯罪或其他符合法定撤銷緩刑之原因
    ，仍可能產生撤銷緩刑宣告而仍須執行所宣告之刑之後果，
    受刑人務必切實銘記在心，警惕慎行，以免喪失自新之機會
    ，附此敘明
六、依刑事訴訟法第220條，裁定如主文。
中　　華　　民　　國　　111 　年　　5 　　月　　2 　　日
                刑事第十八庭  法  官  張美眉
以上正本證明與原本無異。
如不服本裁定，應於收受送達後5日內向本院提出抗告狀。（應
附繕本）
　　　　　　　　　　　　　　　書記官  薛美怡　　　　　
中　　華　　民　　國　　111 　年　　5 　　月　　2 　　日